【裁判字號】    92,簡上,92
【裁判日期】    920627
【裁判案由】    竊盜
【裁判全文】
臺灣板橋地方法院刑事判決                          九十二年度簡上字第九二號
    上  訴  人
    即  被  告  甲○○
右列上訴人因侵占案件，不服本院中華民國九十二年二月七日九十二年度板簡字第一
四一號第一審判決（聲請簡易判決處刑案號：九十一年度偵字第二二六一六），提起
上訴，本院第二審合議庭判決如左：
    主  文
原判決撤銷。
甲○○意圖為自己不法之所有，而侵占離本人所持有之物，處罰金伍佰元，如易服勞
役以佰元折算壹日。
    事  實
一、甲○○於民國九十一年八月二十三日上午六時許，駕駛車號四三○－ＬＣ號營業
    用小客車，行經臺北縣板橋市○○街四十巷口大樓停車場之出入口，看見一隻脫
    離飼主持有之白色西施犬（市價約新臺幣『下同』七千餘元，且該西施犬之飼主
    為乙○○），站在上址大樓停車場出入口地上劃有黃線之地方，竟意圖為自己不
    法所有之犯意，趁四下無人之際，徒手將該白色西施犬抱上前開營業小客車後駕
    車離去，甲○○以此方法將該脫離本人所持有之西施犬，予以侵占入己。嗣因在
    附近即臺北縣板橋市○○街四十二號開早餐店之乙○○於同日（九十一年八月二
    十三日）上午六、七時許，發現前揭愛犬不見，經調閱附近大樓之里鄰監視錄影
    帶查看，始知駕駛車號四三○－ＬＣ號營業用小客車之甲○○將該西施犬抱走之
    上情，而報警依該車牌號碼循線通知甲○○至臺北縣政府警察局海山分局江翠派
    出所，接受詢問而查悉上情。
二、案經乙○○訴由臺北縣政府警察局海山分局江翠派出所報告臺灣板橋地方法院檢
    察署檢察官偵查後聲請簡易判決處刑。
    理  由
一、訊據上訴人即被告甲○○固坦承於九十一年八月二十三日上午六時許，駕駛車號
    四三○－ＬＣ號營業用小客車，行經臺北縣板橋市○○街四十巷口大樓停車場之
    出入口，看見一隻白色西施犬站在上址大樓停車場出入口地上劃有黃線之地方，
    即徒手將該白色西施犬抱上前開營業用小客車後駕車離去等情，惟矢口否認有何
    犯行，辯稱：「我抱該隻狗時，我認為該隻狗是別人棄養的，即我認為牠是流浪
    狗，因為流浪狗也會在大樓停車場出入口走，當時我用眼睛看該隻狗並不乾淨，
    且牠沒有狗牌與晶片、項鍊，也沒有被綁在柱子，也沒有被綁狗鍊，所以我認為
    是流浪狗，且該巷子內還有五、六頭流浪狗。」云云。惟查：
（一）上開白色西施犬確係被告於九十一年八月二十三日上午六時許，駕駛車號四三
      ○－ＬＣ號營業用小客車，行經劃有黃線之處，被告即將牠抱進彼所駕駛之前
      開營業用小客車離去等情，此有卷附翻拍自里鄰監視錄影帶之照片六幀可稽（
      見偵查卷第十二至十四頁）。而前揭卷附照片所示之白色西施犬確係乙○○所
      有，且卷附照片劃有黃線之處之位置係在臺北縣板橋市○○街四十巷口大樓停
      車場之出入口等情，亦經證人乙○○到庭結證明確（見本院九十二年五月五日
      訊問筆錄）。足徵被告確有於九十一年八月二十三日上午六時許在臺北縣板橋
      市○○街四十巷口大樓停車場之出入口，抱走乙○○所有之白色西施犬一節，
      堪以認定。
（二）再乙○○所有之前開白色西施犬，平日彼均讓牠在位於臺北縣板橋市○○街四
      十二號彼所開設的早餐店的門口玩，彼於九十一年八月二十三日上午六、七時
      許發現該西施犬已經不見，且不知該西施犬跑至何處，然該西施犬於不見之前
      五天左右才被洗澡，故看起來還算乾淨等情，業據證人乙○○到庭結證屬實（
      見本院九十二年五月五日訊問筆錄）。況被告於九十一年八月二十三日上午六
      時許，抱走前開白色西施犬時，該狗看起來還乾淨，並不像一般流浪狗般髒兮
      兮的樣子，此有上開卷附翻拍自里鄰監視錄影帶之照片六幀可稽（見偵查卷第
      十二至十四頁）。抑且，該隻白色西施犬市價大約七千元左右，亦據證人乙○
      ○於警詢中證述在卷（見偵查卷第六頁反面），足徵該白色西施犬價值匪淺，
      依社會通念，該看起來還算乾淨，且價值匪淺之白色西施犬顯非他人棄養之物
      ，而係走失之物，故被告辯稱彼以為該白色西施犬係他人棄養之物，並不足取
      。
（三）另乙○○所有之前開白色西施犬，於九十一年八月二十三日上午六時許，跑到
      臺北縣板橋市○○街四十巷口大樓停車場之出入口地上劃有黃線之地方，乙○
      ○自彼在臺北縣板橋市○○街四十二號所開設的早餐店看不到該處，且亦不知
      上開白色西施犬跑到何處等情，亦據證人乙○○到庭結證明確（見本院九十二
      年五月五日訊問筆錄）。足徵系爭白色西施犬系屬脫離飼主乙○○所持有之物
      ，應無庸置疑。
綜上諸情參互以析，被告所辯，無非事後畏罪卸責之虛詞，本案事證明確，被告犯行
堪以認定，應予依法論科。
二、核被告所為，係犯刑法第三百三十七條之侵占脫離本人持有物罪。再被告所拾獲
    之系爭白色西施犬，當時系屬脫離飼主乙○○所持有之物，即該犬當時並非在飼
    主乙○○或家屬之持有中，已如前述，公訴人漏未斟酌及此，而認被告係犯刑法
    第三百二十條第一項之竊盜罪，尚有未洽（按竊盜罪所竊盜之標的物，需該物係
    在他人「持有」之中，行為人將之竊盜，始足以構成竊盜罪），惟其基本事實同
    一（被告有抱走乙○○所有之系爭白色西施犬之事實），本院自應予以審理，並
    變更其起訴法條。原審以被告犯行明確，並予論罪科刑，固非無見，惟原審漏未
    審酌被告所拾獲之系爭白色西施犬，當時系屬脫離飼主乙○○所持有之物，而論
    被告係犯刑法第三百二十條第一項之竊盜罪，尚有未合，被告上訴雖未及此，惟
    原判決既有上開可議，即無可維持，自應由本院予以撤銷改判。爰審酌被告犯罪
    之動機僅係一時貪念，所侵占之財物係白色西施犬一隻，價值約七千餘元，犯罪
    手段並非危害治安甚鉅，被告犯後並未坦承犯行，然乙○○業已於九十一年年底
    在臺北縣板橋市○○路○段被告住處樓下找到系爭白色西施犬，業據證人乙○○
    到庭結證在卷（見本院九十二年五月五日訊問筆錄）等一切情狀，量處如主文所
    示之刑，併諭知易服勞役之折算標準，以資懲儆。
三、被告經合法傳喚，無正當理由未於審判期日到庭，爰依刑事訴訟法第三百七十一
    條之規定，不待其陳述，逕行判決，合予敘明。
據上論斷，應依刑事訴訟法第四百五十五條之一第一項、第三項、第四百五十條第一
項、第三百六十九條第一項前段、第三百六十四條、第三百七十一條、第二百九十九
條第一項前段、第三百條，刑法第三百三十七條、第四十二條第二項，罰金罰鍰提高
標準條例第一條前段、第二條，判決如主文。
本案經檢察官余若凡到庭執行職務。
中      華      民      國      九十二      年    六    月    二十七    日
                            臺灣板橋地方法院刑事第四庭
                                審判長法  官  許仕楓
                                      法  官  游秀雯
                                      法  官  許必奇
右正本證明與原本無異。
本判決不得上訴。
                                      書記官  金和國
中      華      民國      九十二      年    六    月    二十七    日
附錄：
刑法第三百三十七條
意圖為自己或第三人不法之所有，而侵占遺失物、漂流物或其他離本人所持有之物者
，處五百元以下罰金。


司法院資訊處製作；財團法人民間司法改革基金會備份。
